【裁判字號】    96,訴緝更,2
【裁判日期】    970229
【裁判案由】    違反毒品危害防制條例
【裁判全文】
臺灣屏東地方法院刑事判決             96年度訴緝更字第2號
公  訴  人  臺灣屏東地方法院檢察署檢察官
被      告  甲○○
                    （另案臺灣臺南監獄執行中）
上列被告因違反毒品危害防制條例案件，經檢察官提起公訴（94
年度毒偵字第751 號），茲因被告就被訴事實為有罪之陳述，經
告知簡式審判程序意旨，並聽取公訴人及被告之意見後，本院合
議庭裁定由受命法官獨任依簡式審判程序審理，判決如下：
    主  文
甲○○連續施用第一級毒品，處有期徒刑壹年肆月；減為有期徒
刑捌月。扣案驗後淨重壹點伍肆公克、零點壹肆公克、貳點零貳
公克、點捌柒公克之海洛因各壹小包均連同其包裝袋、扣案如
附表編號2.、編號4.、編號5.、編號6.所示為毒品成分沾黏之器
具均沒收銷燬之，扣案如附表編號1.、編號3.所示器具沒收。
    事  實
一、甲○○曾因施用毒品而違反毒品危害防制條例案件，經臺灣
    高雄地方法院90年度毒聲字第3258號裁定令入勒戒處所施予
    觀察、勒戒，於民國90年5 月23日入所執行，旋因有繼續施
    用毒品之傾向，經臺灣高雄地方法院90年度毒聲字第3744號
    裁定令入戒治處所施予強制戒治，於90年6 月22日轉入執行
    ，嗣經臺灣高雄地方法院90年度毒聲字第6456號裁定停止戒
    治，於90年11月27日出所付保護管束，至期滿未經撤銷停止
    戒治而執行完畢。
二、詎其經前開觀察、勒戒及強制戒治執行完畢後5 年內，仍不
    知悔悟，復基於施用第一級毒品之概括犯意，自92年10月間
    某日起，至92年11月20日某時止，連續在其位於屏東市大洲
    里清進巷25之6 號住處內，以針筒注射之方式，施用第一級
    毒品海洛因多次，嗣先於92年11月21日下午3 時30分許，在
    上址為警查獲，扣得其所有驗後淨重1.54公克、0.14公克之
    海洛因各1 小包、注射針筒3 支，經採尿送驗呈嗎啡即海洛
    因經人體水解代謝產物陽性反應；繼於92年12月5 日下午5
    時許，在其位於屏東市○○路50號2 樓租屋處再度為警查獲
    ，扣得其所有驗後淨重2.02公克、3.87公克之海洛因各1 小
    包、注射針筒11支、藥鏟5 支、夾鏈袋1 小包等物，甲○○
    則乘亂跳樓逃逸。
三、案經屏東縣警察局移送臺灣屏東地方法院檢察署檢察官偵查
    起訴。
    理  由
一、前揭連續施用第一級毒品海洛因之犯罪事實，業據被告甲○
    ○於本院審理時自白不諱，並有扣案白色粉末4 小包（含前
    述先後查獲各2 小包）、注射針筒14支（含前述查獲在先者
    3 支、在後者11支）、藥鏟5支 、夾鏈袋1 小包。其白色粉
    末經法務部調查局以氣相層析質譜儀法（GC／MS）鑑驗結果
    ，為驗後淨重各1.54公克、0.14公克、2.02公克、3.87公克
    之海洛因粉末，有該局93年1 月7 日調科壹字第240002804
    號、93年7 月20日調科壹字第240003117 號檢驗報告在卷可
    稽；其餘器具經本院囑託高雄醫學大學附設中和紀念醫院以
    氣相層析質譜儀法（GC／MS）鑑驗結果，其中如附表編號2.
    所示注射針筒9 支、附表編號4.、編號5.所示吸管藥鏟2 支
    均呈海洛因陽性反應，有各該所示編號鑑驗報告附卷可憑。
    又其前開為警查獲經採尿送屏東縣衛生局以氣相層析質譜儀
    法（GC／MS）鑑驗結果，亦呈嗎啡即海洛因經人體水解代謝
    產物陽性反應，有該局92年12月2 日屏縣衛檢六字第920384
    號麻醉藥品類委託檢驗結果通知書存卷可查，與上開報告均
    為鑑定機關本於專業知識暨以精密儀器測試後所得之結論，
    自可憑信。被告甲○○自白施用海洛因，堪信與事實相符。
二、被告甲○○曾因施用毒品而違反毒品危害防制條例案件，經
    臺灣高雄地方法院90年度毒聲字第3258號裁定令入勒戒處所
    施予觀察、勒戒，於90年5 月23日入所執行，旋因有繼續施
    用毒品之傾向，經臺灣高雄地方法院90年度毒聲字第3744號
    裁定令入戒治處所施予強制戒治，於90年6 月22日轉入執行
    ，嗣經臺灣高雄地方法院90年度毒聲字第6456號裁定停止戒
    治，於90年11月27日出所付保護管束，至期滿未經撤銷停止
    戒治而執行完畢，有臺灣高等法院被告前案紀錄表、臺灣屏
    東地方法院檢察署刑案資料查註紀錄表、全國施用毒品案件
    紀錄表、受觀察勒戒人毒品及前科紀錄簡列表各1 份在卷可
    按，其強制戒治期滿後，5 年內再犯本件施用第一級毒品海
    洛因之犯罪事證已臻明確，應依法論科。
三、按海洛因為毒品危害防制條例第2 條第2 項第1 款規定之第
    一級毒品，除法律另有規定者外，不得持有、施用。核被告
    甲○○所為，係犯毒品危害防制條例第10條第1 項之施用第
    一級毒品罪。其因施用而持有海洛因之低度行為，應為施用
    之高度行為所吸收，不另論罪。其先後多次施用第一級毒品
    之行為，時間緊接，手法相同，並觸犯構成要件相同之罪，
    顯係基於概括犯意反覆為之，有連續犯之關係，雖94年2 月
    2 日修正公布之刑法於被告前開犯行後，已自95年7 月1 日
    施行，修正後刑法刪除第56條關於連續犯之規定，固非犯罪
    構成要件變更，但影響行為人刑罰法律效果，自屬法律變更
    ，比較被告行為時即修正前刑法之規定，其多次犯行應論以
    1 罪而加重其刑至2 分之1 ；若適用修正後刪除連續犯規定
    之結果，所犯多次犯行應分別論以數罪，是修正後規定並未
    較有利於被告，依刑法第2 條第1 項規定，應適用行為時之
    法律即修正前刑法第56條連續犯之規定，論以連續施用第一
    級毒品1 罪，並加重其刑。
四、爰審酌被告甲○○之年齡、品行、智識能力、犯罪手段、情
    節、對於法益所生侵害之程度，其為67年11月22日出生、受
    有國中肄業教育程度之人，有年籍等資料在卷可參，為本件
    犯罪時年24歲，如日方昇，竟不知進取而沾染毒品惡習，茲
    就其施用毒品之犯罪類型，雖有認為僅屬自戕行為，並未涉
    侵害他人法益者，惟姑不論此見與我國現行刑事立法除就行
    為人藉自殘行為達到其他侵害國家、社會法益結果之目的，
    而在相關特別立法如妨害兵役治罪條例等特別法中定以處罰
    之規定外，向不加罰於單純自殘，甚或自殺行為所表彰之規
    範體系價值觀念相左，況毒品危害防制條例第10條所規定對
    施用毒品行為之處罰，其法定刑猶相當，或更甚（如施用第
    一級毒品罪）於刑法中關於故意「傷害他人」規定罪責，舉
    輕明重，足徵其規範保護之法益，原不在該「自戕」行為本
    身所造成行為人個人身體健康之有形侵害。蓋民主法治國家
    之所異於獨裁、集權社會，其國家政策、社會發展，均取決
    於以全體公民個人意志累積形成之群體意志，凡公民不分性
    別、學歷、職業、貧富、愚智，任由鴻儒碩彥至販夫走卒，
    其個人意志之表現就群體意志決定之形成，均屬等值，直接
    影響國家、社會整體之命運，至關重要，則個人基於自主、
    健全意思所表現之公民意志，不分良窳，均應尊重，然若有
    藉不正手段影響他人或自陷個人健全自主意志不能正常形成
    、表現者，不僅直接侵蝕公民群體意志形成之基礎，迫令其
    他自重慎行大眾均須承受建立在該不健全基礎形成之公共政
    策、社會生活品質之結果，對於國家、社會法益及人民全體
    利益，猶已構成危害，是如投票受賄罪所規範者，即在禁止
    公民匯集個人自主意志以形成群體意志之過程受不當影響及
    控制，即為適例。今毒品除可對個人身體健康造成有形傷害
    外，就人之身體及精神形成高度成癮性及依賴性，猶足以抑
    制個人表現其本於心性能力所為自主意志之決定，並進而造
    成群體意志表現遭不當扭曲之危險，直接影響國家、社會之
    發展，侵害至鉅，斷非僅止其個人身體之危害，並考量其本
    件施用毒品之方式、期間長度、情節、扣案毒品及器具之數
    量，及其犯罪經查獲後，均能坦認犯行，犯後態度尚可等一
    切情狀，量處如主文所示之刑，以資儆懲。
五、本件被告犯罪時間在96年4 月24日以前，所犯為毒品危害防
    制條例第10條第1 項施用第一級毒品罪，合於減刑條件，爰
    依中華民國96年罪犯減刑條例第2 條第1 項第3 款之規定，
    減其刑期2 分之1 。
六、扣案驗後淨重1.54公克、0.14公克、2.02公克、3.87公克之
    海洛因各1 小包，均為查獲之毒品，其包裝袋因盛裝毒品而
    為該成分所沾黏，無法析離，此觀卷附法務部調查局93年3
    月19日調科壹字第09300113060 號函文意旨自明，應與所盛
    裝、沾黏之毒品併同處分，依毒品危害防制條例第18條第1
    項前段，沒收銷燬之。扣案附表編號2.所示注射針筒9 支、
    附表編號4.、編號5.、編號6.所示吸管藥鏟5 支均為毒品成
    分所沾黏，依前開函文意旨，顯已析離不易，應與所沾黏之
    毒品併同處分，依毒品危害防制條例第18條第1 項前段，沒
    收銷燬之。扣案如附表編號1.、編號3.所示夾鏈袋為被告甲
    ○○所有，並供本件預備施用毒品犯罪使用之物，既經其供
    述在卷，應依刑法第38條第1 項第2 款規定沒收。
據上論斷，應依刑事訴訟法第273 條之1 第1 項、第299 條第1
項前段，毒品危害防制條例第10條第1 項、第18條第1 項前段，
刑法第2 條第1 項前段、第11條、94年2 月2 日修正公布前刑法
第56條、刑法第38條第1 項第2 款，中華民國96年罪犯減刑條例
第2 條第1 項第3 款、第7 條，判決如主文。
本案經檢察官許英輝到庭執行職務
中    華    民    國    97    年    2     月    29    日
                  刑事第二庭    法  官  陳松檀
以上正本證明與原本無異。
如不服本判決應於收受本判決送達後10日內向本院提出上訴書狀
，其未敘述上訴理由者，並得於提起上訴後10日內向本院補提理
由書狀（均須按他造當事人之人數附繕本）「切勿逕送上級法院
」
中    華    民    國    97    年    2     月    29    日
                                書記官  林祥玉
附錄本件判決引用之法條：
毒品危害防制條例第10條
施用第一級毒品者，處6 月以上5 年以下有期徒刑。
【附表】
┌─┬────┬───┬─────────┬──────┐
│  │ 名  稱 │ 數 量│   鑑 驗 結 果    │  報告編號  │
├─┼────┼───┼─────────┼──────┤
│1.│空夾鍊袋│ 1 包 │甲基安非他命 陰性 │96年12月28日│
│  │        │      │海洛因       陰性 │  0000-000  │
├─┼────┼───┼─────────┼──────┤
│2.│針筒    │ 9 支 │海洛因       陽性 │95年8 月14日│
│  │        │      │                  │  0000-000  │
│  │        │      │                  │     ∫     │
│  │        │      │                  │  0000-000  │
│  │        │      │                  │     、     │
│  │        │      │                  │  0000-000  │
│  │        │      │                  │     、     │
│  │        │      │                  │97年2 月22日│
│  │        │      │                  │  0000-000  │
├─┼────┼───┼─────────┼──────┤
│3.│針筒    │ 3 支 │甲基安非他命  陰性│95年8 月14日│
│  │        │      │海洛因        陰性│  0000-000  │
│  │        │      │                  │     ∫     │
│  │        │      │                  │  0000-000  │
│  │        │      │                  │     、     │
│  │        │      │                  │97年2 月22日│
│  │        │      │                  │  0000-000  │
│  │        │      │                  │     ∫     │
│  │        │      │                  │  0000-000  │
├─┼────┼───┼─────────┼──────┤
│4.│吸管    │ 1 支 │海洛因        陽性│95年8 月14日│
│  │        │      │                  │  0000-000  │
│  │        │      │                  │            │
├─┼────┼───┼─────────┼──────┤
│5.│吸管    │ 1 支 │甲基安非他命  陽性│95年8 月14日│
│  │        │      │海洛因        陽性│  0000-000  │
│  │        │      │                  │            │
├─┼────┼───┼─────────┼──────┤
│6.│吸管    │ 3 支 │甲基安非他命  陽性│95年8 月14日│
│  │        │      │                  │  0000-000  │
│  │        │      │                  │     ∫     │
│  │        │      │                  │  0000-000  │
└─┴────┴───┴─────────┴──────┘


司法院資訊處製作；財團法人民間司法改革基金會備份。
